臺灣南投地方法院民事簡易判決
111年度投簡字第147號
原      告  得理資產管理有限公司

法定代理人  楊仁宏  


被      告  李思明  
            徐○○  
上列當事人間撤銷遺產分割登記事件，本院不經言詞辯論，判決
如下：
    主  文
原告之訴駁回。
訴訟費用由原告負擔。    
    理  由
一、按所謂「當事人適格」，係指具體訴訟可為當事人之資格，
    得受本案之判決而言。此種資格，稱為訴訟實施權或訴訟行
    為權。判斷當事人是否適格，應就該具體之訴訟，依當事人
    與特定訴訟標的之法律關係定之，且當事人適格為訴權存在
    之要件，屬法院應依職權調查之事項（最高法院95年度台抗
    字第78號裁定要旨及96年度台上字第1780號判決要旨參照）
    。又訴訟標的對於共同訴訟之各人必須合一確定者，必須一
    同起訴或一同被訴，其當事人之適格，始能謂無欠缺。而遺
    產屬於繼承人全體之公同共有，故就公同共有權利為訴訟者
    ，乃屬固有必要共同訴訟，應由公同共有人全體一同起訴或
    被訴，否則於當事人之適格即有欠缺（最高法院99年度台上
    字第610號民事判決要旨參照）。再按繼承人有數人時，在
    分割遺產前，各繼承人對於遺產全部為公同共有；公同共有
    物之處分及其他之權利行使，除法律另有規定外，應得公同
    共有人全體之同意，分別於民法第1151條、第828條第3項定
    有明文。又按債權人依民法第244條行使其撤銷權，如僅請
    求撤銷債務人之行為，則應以行為當事人為被告，即其行為
    為單獨行為時，應以債務人為被告，其行為為雙方行為時，
    應以債務人及其相對人為被告，故其行為當事人有數人時，
    必須一同被訴，否則應認其當事人之適格有欠缺（最高法院
    28年渝上字第978號判例參照）。而原告之訴，有當事人不
    適格者，法院得不經言詞辯論，逕以判決駁回之。但其情形
    可以補正者，審判長應定期間先命補正，民事訴訟法第249
    條第2項第1款定有明文。前揭規定，於簡易訴訟程序亦有適
    用，此觀同法第436條第2項自明。
二、查原告以被告李思明及徐○○為被告，並主張原告對被告李思
    明有債權存在，因被告繼承被繼承人之遺產後，被告李思明
    未拋棄繼承之情況下，將遺產以分割繼承方式轉與被告徐○○
    ，有害及原告之債權，爰依民法第244條第1及4項提起撤銷
    遺產分割登記之訴。而因被繼承人尚有其他繼承人存在，而
    原告未將全體繼承人列為被告，亦有當事人不適格情事，經
    本院於民國110年5月3日以111年度投簡字第147號裁定，命
    原告應於裁定送達翌日起15日內，補正追加被繼承人之其他
    繼承人為被告，並諭知倘逾期未補正，即以當事人不適格為
    由，判決駁回原告之訴，前揭補正裁定，於111年5月10日送
    達原告，原告僅於111年5月12日以民事聲請閱卷狀，向本院
    聲請閱覽卷宗，經本院於111年5月17日准許原告閱覽卷宗，
    惟原告迄未閱覽卷宗並追加其他繼承人為被告。揆諸前揭說
    明，應認本件訴訟有當事人不適格情事，本院得依民事訴訟
    法第436條第2項及第249條第2項第1款規定，逕以判決駁回
    原告之訴。
三、依民事訴訟法第436條第2項、第249條第2項第1款、第78條
    ，裁定如主文。 
中　　華　　民　　國　　111 　年　　6 　　月　　6 　　日
                  南投簡易庭  法  官  林彥宇
以上為正本係照原本作成。
如不服本判決，應於送達後20日內，向本院提出上訴狀並表明上
訴理由，如於本判決宣示後送達前提起上訴者，應於判決送達後
20日內補提上訴理由書（須附繕本）；並向本院繳足上訴裁判費
（如委任律師提起上訴，請注意民事訴訟法施行法第9條規定）
。
中　　華　　民　　國　　111 　年　　6 　　月　　6 　　日
                              書記官  藍建文